【裁判字號】    90,交上易,699
【裁判日期】    900612
【裁判案由】    過失傷害
【裁判全文】
臺灣高等法院臺南分院刑事判決          九十年度交上易字第六九九號        Ｃ
      上  訴  人
      即  被  告  丙  ○  ○
      選任辯護人  鄭  和  傑  律師
右上訴人因過失傷害案件，不服臺灣臺南地方法院八十九年度交易字第四三二號中華
民國九十年三月十九日第一審判決（起訴案號：臺灣臺南地方法院檢察署八十九年度
偵字第二三七七號），提起上訴，本院判決如左：
      主      文
原判決撤銷。
丙○○從事業務之人，因業務上之過失傷害人致重傷，處有期徒刑壹年。
      事      實
一、丙○○係從事駕駛營業用小客車業務之人，於民國（下同）八十八年十二月二十
    三日凌晨一時五十分許，駕駛車牌號碼Ｕ八－六０一號營業用小客車，沿台南市
    ○○路由西向東行駛，途經該路與西門路之交岔路口時，本應注意其車前狀況，
    隨時採取必要之安全措施，又按當時並無不能注意之情形。詎其疏未注意及此，
    迨有甲○○駕駛車牌號碼ＴＮ－七七四九號自用小客車，沿西門路由北向南行駛
    而至，亦疏未注意其車前狀況，丙○○所駕駛之營業用小客車車頭前面部位遂在
    交岔路口中撞及甲○○所駕駛之自用小客車本身右側，致自用小客車失控，撞及
    中央分隔島前端之路燈桿，甲○○受頭部外傷、嚴重胸挫傷、顱底骨骨折、消化
    道及呼吸道出血、多根牙齒斷裂、全身多處擦挫傷，迄今昏迷不醒之重大傷害。
    丙○○於肇事後，於事故發生現場主動向處理警員表示伊即係肇事之人，出面自
    首。
二、案經指定告訴人即甲○○之父親乙○○訴由台南市警察局第四分局報請台灣台南
    地方法院檢察署檢察官偵查起訴。
      理      由
一、訊據上訴人即被告丙○○固坦承有於右記時地駕駛營業用小客車與由甲○○所駕
    駛之自用小客車發生車禍，致甲○○受右開傷害之事實，然辯稱：當時係甲○○
    之車闖紅燈並加速進行，伊剎車不及，始撞及之，伊並無任何過失，且伊於肇事
    後，在事故現場曾主動向處理員警表示其為肇事人，並協助處理現場，伊係自首
    云云。
二、惟查：
（一）被害人甲○○因本件車禍，雖經急救醫治，仍無起色，四肢無法挺舉、需靠呼
      吸器呼吸及靠鼻胃管進食，已無意識，現仍在昏迷不醒中，不能為任何陳述，
      業經台灣台南地方法院以八十九年度禁字第二七號宣告禁治產，有該裁定附原
      審卷可按，本件經台灣台南地方法院檢察署送請台南區車輛行車事故鑑定委員
      會鑑定肇事責任，亦以甲○○傷重，無法陳述車禍當時狀況，又案情不明確而
      未作鑑定，有該委員會南鑑字第八九二七七號函附卷可查。惟查被告於八十八
      年十二月二十三日於警訊時供承：我有看見對方沿西門路外側快車道北向南闖
      紅燈駛來，距離我車約九公尺云云，被害人已成植物人，已無法陳述，又無其
      他證據證明係被害人闖紅燈，據道路交通事故調查報告表之車禍現場圖說、車
      禍現場拍攝之相片十二幀所示，係被告之車車頭前方撞及甲○○之車車身右側
      ，且二車在現場均未遺留任何剎車痕跡，苟被害人係闖紅燈，被告既在交岔路
      口，並見被害人之車駛來，尚距九公尺，如被告有注意車前狀況未往前駛，應
      不會發生事故，被告車會撞及被害人車之右側車身，足徵當時二車之駕駛人均
      疏未注意車前狀況，苟被告於駕車之際稍有注意車前狀況，則至少應有煞車痕
      跡，被告有過失甚為顯明，是被告就本件車禍之發生，與有過失。
（二）甲○○係因本件車禍，受右開重大難治之傷害，亦有診斷證明書及前開禁治產
      宣告之裁定各一紙在卷足稽。再按被告之過失行為與甲○○所受之傷害，有相
      當因果關係，雖被害人於本件事故之發生亦因未注意車前狀況而同有過失，僅
      與被告之過失併合而為肇事之原因，被告之刑責自不能因此相扺獲得減免，惟
      可供量刑之斟酌而已。
（三）綜上所述，本件事證明確，被告所辯無任何過失云云，不足採信，其過失傷害
      犯行，堪予認定。應依刑法第六十二條之規定減輕其刑。
二、上訴人即被告丙○○為計程車司機，業據其供承在卷，係從事業務之人，其因業
    務上之過失致告訴人受有重傷，所為係犯刑法第二百八十四條第二項後段之過失
    致重傷害罪。被告於肇事後，在車禍現場，主動向警員表示其係肇事之人，有台
    南市警察局交通事故處理小組案件移辦單第七項載明，有該單附於警局卷可佐，
    被告雖否認有過失，仍屬自首。原審以被告罪證明確，予以論罪科刑，固非無見
    ，惟查，被告丙○○肇事後於事故現場主動向處理警員表示其為肇事駕駛人，有
    台南市警察局交通事故處理小組案件移辦單附卷可按，是被告係屬對於未發覺之
    罪出面自首，了無疑義，乃原審未注及此，未依自首之規定，對被告論科，容有
    未洽，被告上訴意旨，仍執陳詞，否認過失傷害，固無足取，惟原判決既有可議
    ，仍應由本院予以撤銷改判，爰審酌被告之過失程度，被害人已成殘廢無意識及
    犯罪後之態度等一切情狀，量處被告如主文第二項所示之刑，以資懲儆。
據上論斷，應依刑事訴訟法第三百六十九條第一項前段、第三百六十四條、第二百九
十九條第一項前段、刑法第二百八十四條第二項後段、第六十二條，罰金罰鍰提高標
準條例第一條前段判決如主文。
本案經檢察官許仲瑩到庭執行職務。
中    華    民    國      九十      年      六      月      十二        日
                                  臺灣高等法院臺南分院刑事第六庭
                                      審判長法官  楊    明    章
                                            法官  顏    基    典
                                            法官  徐    宏    志
右正本證明與原本無異。
不得上訴。
                                      法院書記官  李    梅    菊
中    華    民    國      九十      年      六      月     十三        日
附錄法條：
中華民國刑法第二百八十四條第二項：從事業務之人，因業務上之過失傷害人者，處
                                  一年以下有期徒刑、拘役或一千元以下罰金，
                                  致重傷者，處三年以下有期徒刑、拘役或二千
                                  元以下罰金。


司法院資訊處製作；財團法人民間司法改革基金會備份。
